臺灣桃園地方法院民事裁定
110年度輔宣字第56號
聲  請  人  王興元    住○○市○鎮區○○○路00號        相  對
  人  王前詠    住同上
關  係  人  吳速娥  
上列聲請人聲請輔助宣告事件，本院裁定如下：
    主  文
宣告王前詠（男，民國00年00月00日生，身分證統一編號：Z000
000000號）為受輔助宣告人。
選定王興元（男，民國00年00月00日生，身分證統一編號：Z000
000000號）為受輔助宣告人王前詠之輔助人。
聲請程序費用由受輔助宣告人王前詠負擔。
    理  由
一、對於因精神障礙或其他心智缺陷，致其為意思表示或受意思
    表示，或辨識其意思表示效果之能力，顯有不足者，法院得
    因本人、配偶、四親等內之親屬、最近一年有同居事實之其
    他親屬、檢察官、主管機關或社會福利機構之聲請，為輔助
    之宣告，民法第15條之1定有明文。再按，受輔助宣告之人
    ，應置輔助人，民法第1113條之1第1項定有明文。又按，法
    院為輔助之宣告時，應依職權就配偶、四親等內之親屬、最
    近一年有同居事實之其他親屬、主管機關、社會福利機構或
    其他適當之人選定一人或數人為輔助人；法院為選定輔助人
    前，得命主管機關或社會福利機構進行訪視，提出調查報告
    及建議；法院選定輔助人時，應依受輔助宣告之人之最佳利
    益，優先考量受輔助宣告之人之意見，審酌一切情狀，並注
    意下列事項：㈠受輔助宣告之人之身心狀態與生活及財產狀
    況。㈡受輔助宣告之人與其配偶、子女或其他共同生活之人
    間之情感狀況。㈢輔助人之職業、經歷、意見及其與受輔助
    宣告之人之利害關係。㈣法人為輔助人時，其事業之種類與
    內容，法人及其代表人與受監護宣告之人之利害關係，此觀
    民法第1113條之1第2項準用第1111條第1項、第2項、第1111
    條之1之規定即明。
二、聲請意旨略以：聲請人為相對人之父，關係人吳速娥為相對
    人之母，相對人自民國88年11月11日起因早產兒，致其為意
    思表示或受意思表示，或辨識其意思表示效果之能力顯有不
    足。為保護相對人之權益，避免日後被人利用受騙，為此聲
    請輔助宣告並選定聲請人擔任輔助人，由關係人吳速娥擔任
    會同開具財產清冊之人等語，並提出親屬系統表、同意書、
    戶籍謄本，中華民國身心障礙證明等件為證。
三、經查，聲請人主張之事實業經其提出上開書證為證。又本件
    經本院於鑑定機關即衛生福利部桃園療養院鑑定醫師詹佳祥
    前詢問相對人年籍資料，相對人能說出自己之出生日期、身
    分證統一編號，知悉現為民國110年，能辨識時間、衣服顏
    色、仟元及佰元紙鈔，且對簡易個位或十位數字之加減乘除
    之運算，可正確計算，僅就13×3＝？64÷8＝？未為回答；鑑定
    人詹佳祥醫師對相對人心神及身體狀況初步診斷結果表示：
    相對人具有自閉症病史，初步評估已達輔宣程度，其餘詳如
    鑑定報告等語，有本院111年1月11日訊問筆錄在卷可憑。另
    參桃園療養院所出具精神鑑定報告結果略以：王員患有自閉
    症及中度智能不足。自我照顧功能及日常生活經多年復健可
    獨立完成，然而社會性活動方面如財務管理及法律相關事務
    ，王員皆需他人協助才能完成。故謂因精神障礙，致其為意
    思表示或受意思表示，或辨識其意思表示效果之能力，顯有
    不足。有該院檢附之鑑定報告書在卷足按。綜上，本院審酌
    相對人現狀，並參酌鑑定人之意見，認相對人顯因精神障礙
    ，致其為意思表示之能力顯較通常人較低，並已達對於處理
    自己事務之能力顯然不足之情形，聲請人聲請對於相對人為
    輔助宣告，核無不合，應予准許。
四、相對人既為受輔助宣告之人，則依法應為其置輔助人，查本
    件有聲請人王興元願任輔助人，本院爰囑託桃園市社會工作
    師公會對兩造及關係人為訪視，其訪視報告建議略以：
  ㈠需求評估：
　　相對人具自主行動及生活自理、獨立工作之能力，對於訪員
    詢問個人基本資料與家庭成員相關之問題，相對人均能正確
    回應，亦能正確計算簡單之加法及乘法，和念出訪員提供的
    台灣桃園地方法院函文上之文字，但相對人對函文之意義則
    無法了解，且相對人在未理解資料內容時，即配合訪員指示
    於函文上簽名，評估相對人受智能發展影響，理解與判斷能
    力有限，需旁人輔助處理其事務。聲請人表示，相對人為中
    度智能障礙者，因已成年及就業，聲請人擔心相對人會遭人
    欺騙金錢或簽署損己利益之文件，故提出本案之聲請。
　㈡建議：　
　　聲請人和關係人為相對人父母親，兩人皆與相對人同住且為
    相對人主要照顧者，共同支付相對人相關開銷，聲請人主責
    處理相對人事務及保管相對人證件，關係人則輔助之。訪視
    期間，相對人口頭表示同意本案聲請及同意選任聲請人擔任
    案輔助人；經訪視，聲請人王興元具擔任輔助人意願，關係
    人具擔任會同開具財產清冊之人意願。綜合評估，相對人受
    照顧狀況，以及聲請人與關係人之陳述，未見明顯不適任之
    消極原因，惟仍請鈞院以相對人最佳利益為考量，參酌相關
    事證後予以綜合裁量之等語。以上有該公會110年11月17日
    桃林字第110616號函附桃園市政府社會局社會工作科監護（
    輔助）宣告調查訪視報告在卷可參。
五、本院斟酌上開訪視報告及相對人之現況，可認聲請人係為預
    防相對人不受他人拐騙利用，為約制保護相對人而為本件聲
    請，以保障相對人財產安全；且聲請人為相對人父親，相對
    人之日常生活照顧及事務皆由聲請人主責處理，對於相對人
    之品行、身體狀況及財務狀況應知之最詳，兩造互動正常，
    且聲請人並無不適任之情形，堪認由其擔任輔助人最符合相
    對人之利益，爰選定聲請人王興元擔任相對人之輔助人。
六、民法第15條之2條文內容可知，受輔助宣告之人並未喪失行
    為能力，且依法並未完全剝奪其財產處分權。再參酌同法第
    1113條之1規定，並無準用同法第1094條、第1099條及第109
    9條之1、第1103條第1項規定，亦即受輔助宣告人之財產，
    不由輔助人管理，輔助人對於受輔助宣告人之財產，並無規
    定應與經法院或主管機關所指定之人會同開具財產清冊，故
    本件毋庸指定會同開具財產清冊之人，附此敘明。
七、依家事事件法第177條第2項、第164條第2項，裁定如主文。
中    華    民    國   111    年    3     月    28    日
                  家事法庭    法  官  林文慧
以上正本係照原本作成。
如對本裁定抗告須於裁定送達後10日內向本院提出抗告狀，並繳
納抗告裁判費新台幣1,000 元。
                              書記官 蘇珮瑄
中　　華　　民　　國　　111 　年　　3 　　月　　28　　日